臺灣高雄地方法院刑事簡易判決　　　　　99年度簡字第2341號
聲　請　人　臺灣高雄地方法院檢察署檢察官
被　　　告　盧正中
上列被告因詐欺案件，經檢察官聲請以簡易判決處刑（99年度偵
字第24794、21922號），本院判決如下：
    主  文
盧正中幫助犯詐欺取財罪，處有期徒刑3 月，如易科罰金，以新
臺幣壹仟元折算壹日。
    事實及理由
一、盧正中可預見提供個人金融帳戶予他人使用，可能幫助他人
    遂行詐欺取財之犯罪目的，竟仍以縱有人以其金融帳戶實施
    詐欺取財犯行，亦不違背其本意之幫助犯意，於民國99年4
    月1日18時許，在高雄市夢時代文化廣場，將其所有之板信
    商業銀行小港分行帳號00000000000000號帳戶存摺、提款卡
    、密碼，交付予真實姓名年籍不詳之成年男子，而該成年男
    子所屬之詐騙集團成年成員使用上開帳戶遂行犯罪。嗣該詐
    騙集團成年成員取得上開帳戶資料後，即共同基於意圖為自
    己不法所有之犯意聯絡，於附表所示時間，以附表所示電話
    號碼撥打予附表所示被害人等佯稱先前網路購物誤設定為分
    期扣款，需至ATM操作變更等語，致附表所示被害人等陷於
    錯誤，分別於附表所示時間分別匯款如附表所示之金額至前
    開盧正中帳戶內，旋遭詐騙集團成員提領一空。嗣被害人渠
    等發覺有異報警而查悉上情。
二、本件證據名稱及被告辯解不足以採信之理由除與檢察官聲請
    簡易判決處刑書記載相同部分予以引用如附件外，另補充證
    據如下：
    （一）被告盧正中於警詢及偵訊中之陳述。
    （二）被害人林俐君、武家安、劉懷珍、廖柏嘉、劉志慧於
          警詢之陳述。
    （三）被告盧正中之板信商業銀行小港分行帳號0000000000
          0000號帳戶存摺正面、內頁影本、開戶資料及交易明
          細表。
    （四）被害人林俐君之郵局自動櫃員機交易明細表、臺南市
          警察局第三分局安中派出所受理詐騙帳戶通報警示簡
          便格式表、內政部警政署反詐騙諮詢專線紀錄表。
    （五）被害人武家安之中國信託商業銀行自動櫃員機交易明
          細表、臺北市政府警察局內湖分局文德派出所受理詐
          騙帳戶通報警示簡便格式表、內政部警政署反詐騙諮
          詢專線紀錄表。
    （六）被害人劉懷珍之花蓮縣警察局吉安分局太昌派出所受
          理詐騙帳戶通報警示簡便格式表、內政部警政署反詐
          騙諮詢專線紀錄表。
    （七）被害人廖柏嘉之合作金庫銀行自動櫃員機交易明細表
          、臺南市警察局第六分局新興派出所受理詐騙帳戶通
          報警示簡便格式表、內政部警政署反詐騙諮詢專線紀
          錄表。
    （八）被害人劉志慧之渣打國際商業銀行網路交易明細表、
          內政部警政署反詐騙諮詢專線紀錄表。
二、核被告盧正中所為，係犯刑法第30條第1項、第339條第1項
    之幫助詐欺取財罪。又其以單一提供存摺、金融卡、密碼之
    幫助行為，供犯罪集團為詐欺取財款項匯入之用，並使被害
    人林俐君、武家安、劉懷珍、廖柏嘉、劉志慧等5人陷於錯
    誤，轉帳、匯入款項至被告所提供之帳戶中，使該5人均受
    有如附表所示之損害，係以一行為同時觸犯數幫助詐欺取財
    罪，侵害數不同被害人之財產法益，為同種想像競合犯，應
    依刑法第55條規定，從重論以一幫助詐欺取財罪處斷（臺灣
    高等法院暨所屬法院96年法律座談會刑事類提案第7號意旨
    參照）。另被告基於幫助之犯意而為詐欺構成要件以外之行
    為，為幫助犯，爰依刑法第30條第2項之規定減輕其刑。
    本院審酌被告在知悉國內現今詐騙案件盛行之情形下，竟仍
    隨意提供帳戶存摺、金融卡及密碼等物，供實行詐欺犯罪者
    行騙財物，紊亂社會正常交易秩序，並使不法之徒藉此能輕
    易獲取詐騙所得之金錢，導致檢警難以追緝，惟念及被告並
    無前科，有臺灣高等法院被告前案紀錄表1份在卷可參，素
    行尚佳，兼衡其犯後態度、犯罪手段、目的、告訴人與被害
    人所受損害等一切情狀，量處如主文所示之刑，並諭知易科
    罰金折算標準，以資懲儆。
三、依刑事訴訟法第449 條第1 項前段、第3 項、第454 條第2
    項，刑法第30條第1 項前段、第2 項、第339 條第1 項、第
    55條、第41條第1 項前段，刑法施行法第1 條之1 第1 項、
    第2項 前段，逕以簡易判決處刑如主文。
四、如不服本件判決，得自收受送達之日起10日內，向本院提起
    上訴狀，上訴於本院管轄之第二審地方法院合議庭。
中    華    民    國  100    年    3    月      4     日
                  高雄簡易庭  法  官    沈宗興
以上正本證明與原本無異。
如不服本判決，應於判決送達之日起10日內向本院提出上訴書狀
。
中    華    民    國  100    年    3    月      4     日
                              書記官    楊雅蘭
附錄本判決論罪之法條：
刑法第30條
幫助他人實行犯罪行為者，為幫助犯。雖他人不知幫助之情者，
亦同。
幫助犯之處罰，得按正犯之刑減輕之。
中華民國刑法第339條
意圖為自己或第三人不法之所有，以詐術使人將本人或第三人之
物交付者，處5年以下有期徒刑、拘役或科或併科1千元以下罰金
。
以前項方法得財產上不法之利益或使第三人得之者，亦同。
前二項之未遂犯罰之。
附表：
┌──────┬───────┬─────┬───────────┬─────┐
│詐騙時間    │詐騙電話      │被害人姓名│匯款時間及匯款地點    │詐騙金額  │
├──────┼───────┼─────┼───────────┼─────┤
│1.99年4 月2 │1.00000000000 │林俐君    │99年4 月2 日22時38 分 │新臺幣（以│
│日18時42分  │2.00000000000 │          │在臺南市安南區原佃郵局│下同）4330│
│2.99年4 月2 │              │          │（臺南市○○路○ 段462 │元        │
│日19 時19 分│              │          │號）                  │          │
│            │              │          │                      │          │
├──────┼───────┼─────┼───────────┼─────┤
│99年4 月2日 │1.00-00000000 │武家安    │99年4 月2 日22時23 分 │          │
│22時23 分 前│2.00-00000000 │          │在臺北市內湖區○○○路│29988 元  │
│某時分      │              │          │6 段120 巷7弄8號7-11超│          │
│            │              │          │商內自動櫃員機前      │          │
├──────┼───────┼─────┼───────────┼─────┤
│99年4 月2 日│1.0000000000  │劉懷珍    │99年4 月2 日22時25 分 │4012元    │
│22時16分    │2.0000000000  │          │在花蓮二信自動櫃員機前│          │
│            │              │          │（花蓮市○○街67號）  │          │
│            │              │          │                      │          │
├──────┼───────┼─────┼───────────┼─────┤
│99年4 月2日 │0000000000    │廖柏嘉    │99年4 月2 日21時6分 在│          │
│20時0 分    │              │          │合庫銀行南興分行自動櫃│29988 元  │
│            │              │          │員機前                │          │
├──────┼───────┼─────┼───────────┼─────┤
│ 99年4 月2日│1.0000000000  │劉志慧    │99年4 月2 日21時後至22│          │
│ 21時許     │2.028772      │          │時34分間某時在新竹縣新│11111 元  │
│            │  3232        │          │豐鄉坑子口130-47號7-11│          │
│            │              │          │超商內自動櫃員機前    │          │
│            │              │          │                      │          │
└──────┴───────┴─────┴───────────┴─────┘
附件：
臺灣高雄地方法院檢察署檢察官聲請簡易判決處刑書
                                     99年度偵字第24794號
                                     99年度偵字第21922號
    被      告  盧正中  男  22歲（民國○○年○月○日生）
                        住高雄市○○區○○路77巷7弄2之4
                        號5樓
                        國民身分證統一編號：Ｚ000000000號
上列被告因詐欺案件，業經偵查終結，認為宜聲請以簡易判決處
刑，茲將犯罪事實及證據並所犯法條分敘如下：
        犯罪事實
一、盧正中可預見提供個人金融帳戶予他人使用，可能幫助他人
    遂行詐欺取財之犯罪目的，竟仍以縱有人以其金融帳戶實施
    詐欺取財犯行，亦不違背其本意之幫助犯意，於民國99年4
    月1日19時許，在高雄市夢時代文化廣場，將其所有之板信
    商業銀行小港分行帳號00000000000000號帳戶存摺、提款卡
    、密碼，交付予姓名年籍不詳之成年男子，而該男子所屬之
    詐騙集團成員使用上開帳戶遂行犯罪。嗣該詐騙集團成員取
    得上開帳戶資料後，即共同基於意圖為自己不法所有之犯意
    聯絡，於99年4月2日許，撥打電話予劉志慧、武家安、劉懷
    珍、林俐君、廖柏嘉佯稱先前網路購物誤設定為分期扣款，
    需至ATM操作變更等語，致劉志慧、武家安、劉懷珍、林俐
    君、廖柏嘉陷於錯誤，分別於同日匯款新臺幣（下同）1萬
    1,111元、2萬9,988元、4,012元、4,330元及2萬9,988元至
    前開盧正中帳戶內，旋遭詐騙集團成員提領一空。嗣劉志慧
    、武家安、劉懷珍、林俐君、廖柏嘉發覺有異報警而查悉上
    情。
二、案經高雄市政府警察局小港分局、臺北縣政府警察局海山分
    局報告偵辦。
        證據並所犯法條
一、訊據被告盧正中固不否認交付前開帳戶存摺、提款卡及密碼
    予不詳姓名年籍之成年男子，惟矢口否認有何幫助詐欺取財
    之犯行，辯稱：伊看報紙應徵馬夫司機工作，要伊交出銀行
    存摺、提款卡及密碼以便測試該帳戶是否能薪資轉帳使用云
    云。經查：
  (一)被告確有申辦前開銀行帳戶，並由其持交存摺、提款卡及告
    知提款密碼予不詳姓名年籍之成年男子，且有告訴人劉志慧
    、劉懷珍、廖柏嘉與被害人武家安、林俐君於前揭時間遭詐
    欺集團成員詐騙，因而陷於錯誤而匯款至被告上開帳戶內等
    情，業據被告供承在卷，並經告訴人及被害人於警詢時指訴
    明確，復有被告上開帳戶交易查詢清單、告訴人及被害人提
    出之合作金庫銀行、渣打銀行、中國信託銀行、郵政自動櫃
    員機交易明細單在卷可稽。又揆諸被告上開帳戶於99年4月2
    日為該詐欺集團用於充作詐騙告訴人指定匯款帳戶，嗣經告
    訴人及被害人於同日匯款至被告上開帳戶後，旋即遭不明人
    士迅速提領殆盡，益證此係分工甚為縝密無間之詐欺集團所
    為，足認被告上開帳戶已遭該詐欺集團用於充作詐騙告訴人
    及被害人之指定匯款帳戶以取得不法款項使用無訛。
  (二)按金融帳戶提款卡及密碼資料等物，攸關存戶個人財產權益
    之保障，衡諸常情，除付託與本人有親密關係之人外，一般
    人均有妥為保管防阻他人任意使用之認識，而無任意自由流
    通之理由，尤以近年來利用電話或網路等詐欺取財之犯罪手
    法層出不窮，該等犯罪多數均係利用人頭帳戶，以躲避警方
    追查，早經媒體廣為披載，政府亦不斷致力加強宣導防範對
    策，是一般人本於通常之認知能力即可理解，如遇有不熟識
    之人藉詞要求提供金融帳戶存摺、提款卡、密碼等物，應可
    合理懷疑對方係為蒐集帳戶以作為詐欺集團掩飾犯罪而逃避
    警方查緝之工具。本件被告固以前揭陳詞置辯，惟查：
  1.被告稱看自由時報分類廣告並撥打分類廣告上所留之電話予
    對方應徵司機，惟並無提供撥打電話之號碼及報紙分類廣告
    以供本署查證，又被告藉由廣告登載之電話與對方聯絡，於
    不知悉對方之真實姓名，且不知所應徵之公司地址，不確定
    該公司是否真的存在之情況下，即將上開之銀行帳戶資料交
    付予第三人，亦與通常一般人應徵工作之經驗大相逕庭，被
    告所為辯解，已難輕信。
  2.再者，應徵工作若為供雇主作為薪資轉帳之用，當僅提供其
    帳戶帳號或存摺封面影本即可，何須將帳戶金融卡及密碼交
    付？又縱使欲查詢帳戶是否可以使用，亦可由被告自行使用
    提款卡從帳戶內提領金錢即可，何須交付他人查詢測試？惟
    被告未因而生疑，仍逕將銀行帳戶資料提供予他人，顯難認
    合理。
  (四)刑法上之故意，可分為直接故意與間接故意（不確定故意）
    ，所謂「不確定故意」，係指行為人對於構成犯罪之事實，
    預見其發生而其發生並不違背其本意者，刑法第13條第2項
    定有明文。金融帳戶之存摺、提款卡及提款密碼乃個人重要
    理財之物，若落入不明人士手中，極易被利用為詐財取贓之
    犯罪工具，一般人均有妥為保管以防止他人任意使用之認識
    ，縱有特殊情況偶須交付他人使用，亦必深入瞭解用途及合
    理性，始會安心提供，而本件被告竟輕率將其帳戶提供予不
    詳人士供其等恣意使用，顯見其有容任他人利用其金融帳戶
    作為詐欺取財工具之不確定故意甚明。
  (五)綜上，被告所辯顯係卸責之詞，委無可採，本案事證明確，
    被告幫助詐欺取財犯行，堪以認定。
二、核被告盧正中所為，係犯刑法第339條第1項詐欺取財罪嫌之
    幫助犯，請依同法第30條第2項規定，按正犯之刑減輕之。
三、依刑事訴訟法第451條第1項聲請逕以簡易判決處刑。
    此    致
臺灣高雄地方法院
中    華    民    國    99    年    11    月  1       日
                              檢  察  官   楊  婉  莉
參考法條：
中華民國刑法第339條
（普通詐欺罪）
意圖為自己或第三人不法之所有，以詐術使人將本人或第三人之
物交付者，處5年以下有期徒刑、拘役或科或併科1千元以下罰金
。
附記事項：本件係依刑事訴訟法簡易程序辦理，法院簡易庭得不
傳喚被告、輔佐人、告訴人、告發人等出庭即以簡易判決處刑；
被告、被害人、告訴人等對告訴乃論案件如已達成民事和解而要
撤回告訴或對非告訴乃論案件認有受傳喚到庭陳述意見之必要時
，請即另以書狀向簡易法庭陳述或請求傳訊。